臺灣臺中地方法院刑事判決　　　　　　　　　　　　九十三年度訴字第二六六八號
　　公　訴　人　臺灣臺中地方法院檢察署檢察官
　　被　　　告　丙○○
　　選任辯護人　王文聖律師
右列被告因搶奪案件，經檢察官提起公訴（九十三年度偵字第一六四一六號），本院
判決如左：
    主  文
丙○○意圖為自己不法之所有，而搶奪他人之動產，處有期徒刑拾月。
    事  實
一、丙○○於民國八十五年間曾因施用安非他命案件，經臺灣高雄地方法院判處有期
    徒刑五月確定，於八十六年二月十八日易科罰金執行完畢；又於八十九年間因妨
    害自由案件，經臺灣嘉義地方法院判處拘役五十九日，於九十年六月一日易科罰
    金執行完畢（均不構成累犯）。其於九十三年九月二十一日晚上七時許，駕駛自
    小客車行經台中市○○區○○路四段十五號前時，因故撞上道路中央安全島後，
    徒步行至文心路與麻園西街口時，見丁○○駕駛車牌號碼８７１０─ＧＤ號自小
    客車正於上開路口等停紅燈，竟意圖為自己不法之所有，趁丁○○未鎖車門不及
    防備之機會，打開丁○○汽車之左前車門，用右手勾勒住丁○○之脖子，同時坐
    上駕駛座，並關上駕駛座車門，當時坐於前座之丁○○友人甲○○見狀，隨即將
    丁○○從右側拉出車外，丙○○並順勢將丁○○推出右側車門。丙○○搶奪上開
    自小客車得逞後，先往前方開了一小段距離，停留約五分鐘後，即再往前逕行駛
    離。嗣經丁○○報警，於同日晚上七時二十分許，為警在台中市○○區○○路與
    大雅路口查獲丙○○。
二、案經台中市警察局第五分局報請臺灣臺中地方法院檢察署檢察官偵查起訴。
    理  由
一、訊據被告丙○○矢口否認有前揭犯行，辯稱：當天伊車子撞壞了，伊不知道為何
    去開丁○○的車子；伊也沒有用手勒住丁○○的脖子，只是搭她肩膀要她下車云
    云。惟查：
（一）右揭事實，業據被害人丁○○於警訊及偵審時指訴歷歷，其於警訊時指稱：「
      （問：歹徒如何行搶？）當時我駕駛８７１０─ＧＤ號自小客車，沿文心路（
      往北屯方向）行駛，因適逢文心路與麻園西街口號誌紅燈而停車，此時歹徒（
      即指被告）突然從旁竄出，打開駕駛座車門，並用右手勾勒住我的脖子，同時
    歹徒也坐上了駕駛座，並關上駕駛座車門，當時坐於我右座之朋友甲○○，見
      情況危急，趕緊用雙手將我的右手緊抓，強行將我從右側拉出車外後，歹徒於
      是將８７１０─ＧＤ號自小客車沿文心路往北屯方向迅速駛離。」等語；其於
      偵查時係指稱：「（問：九十三年九月二十一日下午七時許你的車子是如何被
      搶？）當時我開車載甲○○，我停紅綠燈，被告突然開我車門，把我的脖子勒
      住，並擠進駕駛座，甲○○從側座把我拉向她的方向，拉出車門，被告也趁勢
      把我推出車門，他就把車子開走了，開了一段距離還在前面停住。」、「（問
      ：他有說什麼？）他叫我下車，沒有再說什麼。」等語；其於本院審理時則指
      稱：「當時被告有勒住我的脖子，我就一直叫，甲○○要把我從右邊拉出去，
      後來被告又把我順勢推出去。」、「（審判長問：當時被告搶走你們的車子，
      是如何開走車子？）有往前開走一小段距離，停了約五分鐘，再往前開走，不
      是直接停在路邊。」、「（審判長問：被告勒住你脖子的時候，有無掙扎？）
      有，因為真的很不舒服，有用手想把他的手推開。」、「（審判長問：被告搶
      你車子的時侯，被告有叫你下車，有沒有再說什麼話？）沒有再說什麼。」等
      語。而證人甲○○亦於警訊及偵審時證述綦詳，其於警訊時證稱：「（問：搶
      嫌於何時、何地、以何方式搶奪車號８７１０─ＧＤ號自小客車？）於晚上七
      時許，在文心路四段十五號對面我與朋友丁○○駕駛８７１０─ＧＤ自小客車
      往北屯路方向，停車等麻園西街的紅綠燈，當下有一名男子（即被告）忽然間
      由駕駛座闖入，以右手勒住我朋友丁○○脖子，當時我坐於客座，趕緊拉我朋
      友由右側前門逃離，該男子即開車揚長離去。過程中我朋友丁○○尖叫，歹徒
      未發聲．．．」等語；其於偵查時係證稱：「（問：情形如何？）我們停紅綠
      燈，被告從前方過來，我們以為他要過馬路，他突然打開駕駛座，勒住丁○○
      的脖子，並坐進駕駛座，要把丁○○推出車外，我就從我的座位將丁○○拉出
      車外，我沒有聽到他說什麼，他將車開走停在路上，我們攔車，第一輛不載，
      第二輛攔到後他已經把車子開走。」、「（問：被告是否有帶武器？）沒有。
      」等語；其於本院審理時則證稱：「（審判長問：當時被告是如何將丁○○推
      出車外？）當時被告從駕駛座開門後，用右手勾住丁○○脖子，將她往右邊推
      擠，並且車子緩緩滑動，我就趕快跳下車，並且把丁○○從右邊車門拉下車。
      」、「（審判長問：被告搶走你們車子時，號誌已經變了嗎？）我們被搶時還
      是紅燈，車子被搶後，被告還有往前開一小段距離，就停住五分鐘．．．」、
      「（審判長問：被告為何可以打開車門？）車門沒上鎖。」、「（審判長問：
      後來被告是否有向你們道歉？）被告有在案發現場向我下跪，有用台語講對不
      起，我不是故意的。」等語，互核被害人丁○○與證人甲○○所述均相符合，
      是認被告應有行搶之不法所有意圖。被告上開辯解，顯係事後畏罪卸責之詞，
      無可採信。本件事證已臻明確，被告涉犯搶奪犯行洵堪認定。
二、按搶奪罪以乘人不及抗拒，公然掠取其財物為成立要件，雖掠奪之際或不免於暴
    行，然與強盜罪之暴行，必須至使人不能抗拒之情形，迥然有別，最高法院三十
    二年上字第二一八一號判例可資參照。經查，本件被告丙○○係乘被害人丁○○
    汽車車門未上鎖且正停車等侯紅綠燈不及抗拒之際，公然掠取其汽車，被告並未
    持用任何兇器而達使人不能抗拒之情形，雖被告曾勾勒住被害人丁○○之脖子，
    但由被害人丁○○供稱其被勒住脖子時僅係很不舒服，且有用手想把被告之手推
    開，並能開口尖叫等情以觀，被害人當時於客觀上應尚未達於完全不能抗拒之狀
    態，況當時係因情況緊急，由被害人丁○○之友人甲○○用力將被害人丁○○拉
    出車外，被告僅係順勢將被害人丁○○推出車外，是與強盜罪之構成要件尚有未
    合。故核被告丙○○所為，係犯刑法第三百二十五條第一項之普通搶奪罪，公訴
    人認被告前開行搶被害人丁○○汽車之行為，係涉犯刑法第三百二十八條第一項
    之強盜罪，尚有未洽，惟基於基本社會事實同一之前提，本院爰就前開犯罪事實
    ，逕予變更法條之適用。另觀被告於警偵訊及本院調查、審理時，對於其當時如
    何駕車發生車禍，及嗣強行開走被害人車輛，且將其停放於路邊有利、不利情節
    ，均能有條理地詳為陳述，自難認其當時於行搶之際，有何心神喪失或精神耗弱
    之情事，是被告之辯護人辯稱：被告當時精神耗弱，應依法減輕其刑云云，亦不
    足採。審酌被告素行不佳，其犯罪手法尚稱平和，惟被害人等所受驚嚇不小，且
    尚未與被害人達成民事和解賠償，及犯後仍未能坦承犯行，態度不良等一切情狀
    ，量處如主文所示之刑。
三、據上論斷，應依刑事訴訟法第二百九十九條第一項前段、第三百條，刑法第三百
    二十五條第一項，判決如主文。
本案經檢察官乙○○到庭執行職務。
中    華    民    國      九十三      年      十二     月   三十一  日
                                臺灣臺中地方法院刑事第九庭
                                    審判長法  官  黃 文 進
                                          法  官  陳 如 玲
                                          法  官  曾 佩 琦
右正本證明與原本無異。
如不服本判決，應於判決送達後十日內向本院提出上訴狀，上訴於臺灣高等法院臺中
分院( 須附繕本 )。
                                          書記官
中    華    民    國      九十四      年       一      月     四    日
附錄本案論罪科刑法條：
【刑法第三百二十五條第一項】
  意圖為自己或第三人不法之所有，而搶奪他人之動產者，處六月以上五年以下有期
  徒刑。
